【裁判字號】    99,交易,101
【裁判日期】    990412
【裁判案由】    業務過失傷害
【裁判全文】
臺灣臺北地方法院刑事判決             99年度交易字第101號
公  訴  人  臺灣臺北地方法院檢察署檢察官
被      告  乙○○
上列被告因業務過失傷害案件，經檢察官提起公訴（99年度調偵
字第79號），本院判決如下：
    主  文
乙○○無罪。
    理  由
一、公訴意旨略以：被告乙○○為營業小客車駕駛，係以載客運
    送為業務之人，於民國98年4 月18日下午1 時許，駕駛車號
    202-LC號營業小客車，沿臺北市○○區○○路1 段由南往北
    方向行駛，行經臺北市○○區○○路1 段與和平東路3 段口
    ，於停等紅燈再行起駛時，應注意前後左右有無障礙或車輛
    、行人，並應讓行進中之車輛行人優先通行，而依當時情形
    天候晴、日間光線充足、視距良好，並無不能注意之情事，
    竟疏未注意貿然前行，致其車輛之前方車頭擦撞前方由告訴
    人甲○○所騎、正行左轉之車號AOT-776 號重型機車之左側
    後方，致甲○○人車倒地而受有股骨外踝閉鎖性骨折及膝外
    側半月板撕裂等傷害。綜上，因認被告涉犯刑法第284 條第
    2 項前段之業務過失傷害犯行等語。
二、按犯罪事實應依證據認定之，無證據不得推定其犯罪事實；
    又不能證明被告犯罪者，應諭知無罪之判決，刑事訴訟法第
    154條第2項、第301條第1項分別定有明文。又認定被告有罪
    之事實，應憑證據，如未能發現相當之證據，或證據不足以
    證明，自不能以推測或擬制之方法，以為裁判之基礎；且認
    定事實所憑之證據，其為訴訟上之證明，須達於通常一般人
    均不致有懷疑，而得確信其為事實之程度者，始得據為有罪
    之認定，倘其證明尚未達到此一程度而有合理之懷疑存在時
    ，尚難為有罪之認定基礎；苟積極證據不足以為不利於被告
    事實之認定，即應為有利於被告之認定，更不必有何有利之
    證據，最高法院33年上字第816 號、40年台上字第86號、76
    年台上字第4986號分別著有判例意旨可資參酌。再告訴人之
    告訴，係以使被告受刑事訴追為目的，是其陳述是否與事實
    相符，仍應調查其他證據以資審認，最高法院52年度台上字
    第1300號亦著有判例意旨可資參照。
三、本件公訴意旨認被告涉有業務過失傷害之犯行，無非係以告
    訴人之證稱、被告供稱有駕車撞擊告訴人、道路交通事故現
    場圖、補充資料表、談話記錄表、調查報告表、現場照片及
    馬偕紀念醫院出具之診斷證明書等件資為論據。而經本院訊
    問後，被告雖坦承有於上述時間駕駛車號202-LC號營業小客
    車行經前述路段，撞擊告訴人所騎重型機車，並因此使告訴
    人受傷等情，惟矢口否認有何過失傷害之犯行，辯稱：伊當
    時原本在停等紅燈，待綠燈亮起而駕車起步時，告訴人騎車
    從伊右後方左轉，伊無法看到告訴人，顯見伊並無應注意、
    能注意而不注意之過失責任等語。
四、經查：
  (一)按「汽車行駛時，駕駛人應注意車前狀況及兩車併行之間隔
    ，並隨時採取必要之安全措施」，道路交通安全規則第94條
    第3 項定有明文。又「按參與交通之人，除應依道路交通安
    全規則為一般之注意外，尚有依實際情況而異之特別注意義
    務。關於他人違規行為所導致之危險，若屬已可預見，且有
    充足之時間可採取適當之措施以避免發生交通事故之結果時
    ，即有隨時採取必要之安全措施以避免結果發生之義務，否
    則，仍無以免除其責任」（最高法院81年度台上字第5343號
    判決意旨可資參照）。是以，參照前述法令規定及判決意旨
    所示，如他人違規行為所導致之危險，屬不可預見，且無充
    足之時間可採取適當之措施，以避免發生交通事故之結果時
    ，亦即無注意之可能時，即不應科以行為人過失之責任。
  (二)查被告於98年4 月18日下午1 時許，駕駛車號202-LC號營業
    小客車，沿臺北市○○區○○路1 段由南往北方向行駛，行
    經臺北市○○區○○路1 段與和平東路3 段口，於停等紅燈
    再行起駛時，其車頭擦撞前方由告訴人甲○○所騎、當時正
    左轉之車號AOT-776 號重型機車之左側後方，致告訴人人車
    倒地而受有股骨外踝閉鎖性骨折及膝外側半月板撕裂之傷害
    等情，此有道路交通事故現場圖、補充資料表、談話記錄表
    、調查報告表、現場照片及馬偕紀念醫院出具之診斷證明書
    等件在卷可證，並為被告所不爭執，此部分事實堪以認定，
    應認被告所為與告訴人之傷害間具有相當因果關係。
  (三)本件告訴人於警詢、偵訊時雖證稱當時係從大理街騎機車出
    來，經過西園路之中心線準備要左轉西園路時，被告之車子
    很快駛出，且沒有煞車，致撞擊伊之機車等情。惟查，本件
    肇事路段臺北市○○區○○路1 段與和平西路3 段之交叉路
    口為四叉路口，西園路1 段為劃設有窄式附柵欄中央分向島
    、單邊劃設有4 車道之路段，且西園路往北、和平西路3 段
    口上方架設有圓形禁止左轉、機器腳踏車二段式左轉之交通
    標誌，此有道路交通事故現場圖、調查報告表及現場照片等
    件在卷可證（他字偵卷第20、25、30-34 頁），顯見西園路
    南往北行駛之車輛，即禁止左轉西園路北往南車道行駛；如
    係機器腳踏車欲左轉和平西路行駛時，則應採取二段式左轉
    之方式。而證人即現場目擊者丙○○，亦於本院審理時結證
    稱：「（問：98年98年4 月18日下午1 時左右，有無騎車行
    經台北市○○路與和平東路三段附近？）有騎車經過該路段
    。（問：有無在場目睹一件車禍事件？）有。（問：你當時
    是從何處騎車往何處？）從板橋往龍山寺方向，實際行車方
    向不太記得。（提示他字卷30頁上面照片問：是否是經過這
    個路口？）隔太久了，沒有什麼印象。（提示他字卷24頁問
    ：這是否是你在警察面前做的筆錄？）對。（問：你當時有
    無據實陳述？）有。（問：請簡單說明當時整個發生的經過
    ？）我怕我現在所言跟警察局所言不一樣，因時間已經過了
    太久，當時我在路口停等紅燈，詳細路口已經不記得了，被
    告當時開計程車，也是停在停止線後面，應該是被告在內線
    車道，當時已經是紅燈要變綠燈，告訴人騎機車從我的右後
    方繞到我前面要左轉，但我不知道告訴人要去哪裡，被告可
    能剛起步，就擦撞到告訴人了。（問：你在警察局的筆錄是
    說：『我騎在第二車道騎到和平西路停等紅燈，當時紅燈要
    變綠燈時，突然二部機車一前一後，由我車右後方左轉我車
    前，當機車左轉時，往北號誌已變綠燈，我看見機車沿著停
    止線及斑馬線間行駛，前行機車已過，後行之機車行駛至分
    隔島前車道，被一部西園路1 段往北沿左側起算第一車道之
    計程車剛起步，以車頭撞及機車之左側車身而肇事，是否是
    當時案發的過程？）是。（問：你當時肇事後，有無留在現
    場？）有停一下，因為告訴人跌倒我們要扶他起來，被告要
    我當證人，因為他說他沒有違規，怕我走了之後，以後事情
    很難釐清。（問：你跟告訴人及被告二人，是否認識？有無
    仇恨？）都不認識。」等語（本院卷第18、19頁）。綜此，
    證人丙○○既為現場目擊者，且與被告、告訴人均不認識，
    所為證述衡情應無刻意偏袒任何一方之理，況證人丙○○所
    為證述又與現場狀況相符，應認其證詞為可採信。則由證人
    丙○○之證稱與現場交通標誌及狀況顯示，本件交通事故發
    生之原因，實係告訴人未遵守交通標誌之指示，自西園路1
    段外側車道沿停止線及斑馬線間行駛，準備違規左轉西園路
    1 段北往南方向車道行駛所致，被告所駕營業小客車當時既
    在最內側車道停等紅燈，即難以預見在綠燈亮起時，有人自
    其後繞過車陣而欲違規左轉，且無充足之時間可採取適當之
    措施，以避免發生交通事故之結果。是參照前述規定及判決
    意旨所示，應認本件被告並無「能注意而不注意」之情況，
    即不應科以被告過失之責任。
五、綜上所述，被告駕車起步之舉，與告訴人受有前述傷害間，
    雖具有相當因果關，惟本件交通事故係起因於告訴人自己違
    反道路交通安全規則之行為所致，難稱被告有「能注意而不
    注意」之過失責任。是以，本院對於卷內訴訟資料經逐一剖
    析，參互審酌，尚無從獲得有罪之心證，則參照前述法律規
    定及判例意旨所示，應諭知被告無罪之判決，以示慎審。
據上論斷，依刑事訴訟法第284 條之1 、第301 條第1 項，判決
如主文。
本件經檢察官葉芳秀到庭執行職務。
中    華    民    國    99    年    4     月    12    日
                          交通法庭    法  官  林孟皇
本正本證明與原本無異。
如不服本判決應於收受送達後10日內向本院提出上訴書狀，並應
敘述具體理由；其未敘述上訴理由者，應於上訴期間屆滿後20日
內向本院補提理由書（均須按他造當事人之人數附繕）「切勿逕
送上級法院」。
                                      書記官  楊雅鈞
中    華    民    國    99    年    4     月    13    日

司法院資訊處製作；財團法人民間司法改革基金會備份。
